【裁判字號】    98,訴,57
【裁判日期】    980227
【裁判案由】    妨害自由等
【裁判全文】
臺灣嘉義地方法院刑事判決                98年度訴字第57號
公  訴  人  臺灣嘉義地方法院檢察署檢察官
被      告  甲○○
            乙○○
上列被告等因妨害自由等案件，經檢察官聲請簡易判決處刑（97
年度偵字第226號），本院認不得以簡易判決處刑，改依通常程
序審理，判決如下：
    主  文
甲○○連續犯恐嚇危害安全罪，累犯，處有期徒刑肆月，如易科
罰金，以銀元參佰元即新臺幣玖佰元折算壹日，減為有期徒刑貳
月，如易科罰金，以銀元參佰元即新臺幣玖佰元折算壹日。又共
同犯強制罪，累犯，處有期徒刑肆月，如易科罰金，以新臺幣壹
仟元折算壹日，減為有期徒刑貳月，如易科罰金，以新臺幣壹仟
元折算壹日。應執行有期徒刑參月，如易科罰金，以銀元參佰元
即新臺幣玖佰元折算壹日。
乙○○被訴恐嚇危害安全罪部分，無罪。
甲○○、乙○○被訴毀損他人物品罪部分，均公訴不受理。
    犯 罪 事 實
一、甲○○前因賭博案件，經本院以90年度簡字第787號判處應
    執行有期徒刑3月確定，於民國90年10月24日執行完畢。猶
    不知悔改：
  (一)於95年6月間，因不滿丙○○積欠其借款新臺幣3百多萬元，
    卻避不見面，為追討債務，先後2次（相距約1星期），至嘉
    義縣水上鄉龍德村十一指厝12之1號丙○○之父丁○住處，
    要求丙○○出面解決，於商談過程中，因一時氣憤，竟基於
    恐嚇之概括犯意，連續對丁○恫稱：不儘速還錢就將其家人
    打到住院等語，以此加害丁○家人身體之事，使丁○心生畏
    懼，致生危害於安全。
  (二)於95年7月20日上午6時許，甲○○與姓名年籍不詳綽號阿承
    、阿瑞之成年男子，駕駛車牌號碼不詳之自用小客車，至臺
    北縣新店市○○路144號，丙○○任職之金廣進企業有限公
    司宿舍外，見丙○○在馬路旁發動自用小客車，欲開車離去
    ，而該車前後均停有車輛，乃共同基於強制之犯意聯絡，以
    所駕駛之上揭自用小客車，併排攔阻在丙○○所駕駛之自用
    小客車左方，並要求丙○○下車，以此強暴之方式，使丙○○無法開車離去，妨害丙○○行使自由通行之權利，丙○○
    見狀隨即下車，並進入甲○○等人駕駛之自用小客車，與甲○○等人至嘉義縣水上鄉大堀村甲○○所有之魚塭鐵皮屋，
    處理解決債務。
二、案經丁○、丙○○訴由法務部調查局嘉義市調查站移送臺灣
    嘉義地方法院檢察署檢察官偵查聲請簡易判決處刑，本院認
    不得以簡易判決處刑，改依通常程序審理。
    理  由
甲、程序方面：
    按被告以外之人於審判外之言詞或書面陳述，除法律有規定
    者外，不得作為證據。當事人、代理人或辯護人於法院調查
    證據時，知有第159條第1項不得為證據之情形，而未於言詞
    辯論終結前聲明異議者，視為有前項之同意。被告以外之人
    於偵查中向檢察官所為之陳述，除顯有不可信之情況者外，
    得為證據。刑事訴訟法第159條第1項、第159條之5第2項、
    第159條之1第2項分別定有明文。查檢察官、被告甲○○對
    於證人即告訴人丁○、丙○○於調查站詢問時之陳述，未於
    言詞辯論終結前聲明異議，本院審酌其等言詞陳述作成時之
    情況，核無違法取證或其他瑕疵，認為以之作為證據為適當
    ，是其等此部分之陳述，應有證據能力。又證人丁○、丙○○於檢察官依法訊問並命具結之證詞，本院審酌其等於陳述
    時之外在環境及情況，並無顯有不可信之情況，從而其等此
    部分之證述，亦有證據能力。
乙、實體方面：
壹、有罪部分：
一、訊據被告甲○○對於上揭恐嚇之犯罪事實，於本院審理時坦
    承不諱，惟矢口否認有何強制之犯行，辯稱：95年7月20日
    時，伊的車子離丙○○車子約20公尺，至少有6、7台車子，
    沒有和他駕駛的車輛併排，伊忘記當時他的車子前、後面有
    無車子。當時丙○○和他同事從住處走出來，伊在路旁離他
    車子約10公尺攔下他，在他還沒有上車前，就跟他講話了云
    云。然查：
  (一)上揭犯罪事實，業據證人丁○於調查站詢問、偵查及本院審
    理時，及證人丙○○於偵查及本院審理時證述綦詳（見96年
    度他字第1306號卷-下稱他字卷，第3頁反面；97年度偵字第
    226號卷-下稱偵字卷，第9、28、42頁；98年度訴字第57號
    卷-下稱本院卷，第87、91-92、94-98頁），並經被告甲○○就恐嚇部分於本院審理時供認不諱（見本院卷第159頁）
    ，足認被告甲○○確有恐嚇、強制之犯行。
  (二)對於被告甲○○恐嚇之時間乙節，證人丁○於97年1月29日
    偵查及本院審理時均結證稱：95年7、8月等語（見偵卷第9
    頁、本院卷第91頁），於97年12月10日偵查時結證稱：95年
    6、7月等語（見偵卷第28頁），經詰問證人丁○何以證述不
    一致，其於本院審理時結證稱：伊忘記了等語（見本院卷第
    92頁），而被告甲○○於本院審理時供稱係：95年6月底以
    前等語（見本院卷第159頁），而依證人丁○上揭證述，被
    告甲○○恐嚇之時間確有可能係95年6月，是被告甲○○上
    揭供述應堪採信，故認定為95年6月。
  (三)雖被告甲○○以上詞置辯，然證人丙○○於本院審理時結證
    稱：當時早上6點多，伊要開車去上班，車子發動後約1、2
    分鐘，還沒有開走，甲○○在大馬路旁邊，從伊駕駛座那邊
    ，將他車子堵住伊車子旁邊，和伊車子併排，離伊車子不到
    1公尺，伊車子不能開走，因為前面、後面有車等語（見本
    院卷第96-98、101頁），並有證人丙○○所繪之現場圖1紙
    附卷可參（見本院卷第132頁），參以證人丙○○因積欠被
    告甲○○債務而避不見面，則其當時已在馬路旁發動自用小
    客車，欲開車離去，倘非被告甲○○等人將車子併排攔阻在
    證人丙○○所駕駛之自用小客車左方，使其無法開車離去，
    其當可逕自駕駛自用小客車離去，何須因被告甲○○等人要
    求而下車，是被告甲○○否認上情，顯係卸責之詞，委無足
    採。
  (四)綜上所述，足認被告甲○○自白之部分與事實相符，上揭所
    辯部分顯係飾卸之詞，委無可採。本件事證明確，被告甲○○之犯行均堪予認定。
二、論罪科刑部分：
  (一)被告甲○○於恐嚇之行為後，刑法於94年1月7日修正，同年
    2月2日公布，自95年7月1日施行，修正第33條第5款關於法
    定刑有罰金刑之罪、刪除第56條連續犯、修正第47條累犯、
    第51條第5款定其應執行之刑、第41條第1項前段易科罰金之
    規定：
  1.修正後刑法第33條第5款規定「罰金：新臺幣1千元以上，以
    百元計算之」，與修正前刑法第33條第5款規定「罰金：（
    銀元）1元以上」不同。比較新舊法結果，以修正前即行為
    時法較有利於被告甲○○，故依刑法第2條第1項前段規定，
    本件法定罰金刑部分，自應適用行為時之法律即修正前刑法
    第33條第5款規定決定其罰金部分之法定刑。
  2.本件被告甲○○之恐嚇犯行，因行為後新法業已刪除連續犯
    之規定，此刪除雖非犯罪構成要件之變更，但顯已影響行為
    人刑罰之法律效果，自屬法律有變更，依新法第2條第1項前
    段規定，比較新、舊法結果，仍應適用較有利於被告甲○○
    之行為時法律即舊法論以連續犯。
  3.被告受有期徒刑之執行完畢，於5年內故意再犯有期徒刑以
    上之罪，無論依修正前刑法第47條或修正後第47條第1項之
    規定均構成累犯，即無有利或不利之情形，於刑法修正施行
    後法院為裁判時，無庸為新、舊法之比較。個案如有其他應
    依刑法第2條第1項之規定為新、舊法之比較情形時，依綜其
    全部罪刑之結果而為比較，整體適用法律（最高法院97年第
    1次刑事庭會議參照）。本件被告甲○○於受有期徒刑之執
    行完畢後，5年以內故意再犯本件有期徒刑以上之罪，自應
    依修正後刑法第47條第1項規定論以累犯。
  4.修正前刑法第51條規定：「數罪併罰，分別宣告其罪之刑，
    依左列各款定其應執行者」，其中第5款規定：「宣告多數
    有期徒刑者，於各刑中之最長期以上，各刑合併之刑期以下
    ，定其刑期。但不得逾20年。」修正後刑法第51條第5款規
    定: 「宣告多數有期徒刑者，於各刑中之最長期以上，各刑
    合併之刑期以下，定其刑期。但不得逾30年。」新法施行後
    ，因新法修正後提高合併應執行之最高度刑期，較舊法規定
    ，對行為人更為不利，雖非關於罪刑之變更，惟定執行刑為
    科刑事項，影響及行為人刑罰之法律效果，屬刑法第2條第1
    項之法律變更，新法第51條第5款對行為人不利，應依新法
    第2條第1項，適用最有利於行為人之法律，即行為時之舊法
    ；裁判確定前犯數罪，其中1罪在新法施行前者，亦同（最
    高法院95年度第8次刑事庭會議參照），是被告甲○○依刑
    法第2條第1項前段之規定，仍應依修正前刑法定其應執行之
    刑。
  5.本件被告甲○○依行為時之刑法第41條第1項易科罰金折算
    標準，修正前罰金罰鍰提高標準條例第2條前段（現已刪除
    ）規定，就其原定數額提高為100倍折算1日，則本件被告甲○○行為時之易科罰金折算標準，應以銀元300元折算1日，
    經折算為新臺幣後，應以新臺幣900元折算為1日。而修正後
    之刑法第41條第1項前段則規定：「犯最重本刑為5年以下有
    期徒刑以下之刑之罪，而受6個月以下有期徒刑或拘役之宣
    告者，得以新臺幣1千元、2千元或3千元折算1日，易科罰金
    。」比較修正前後之易科罰金折算標準，以95年7月1日施行
    前之規定，較有利於被告甲○○，應依刑法第2條第1項前段
    ，適用修正前刑法第41條第1項前段規定，定其折算標準。
  6.被告甲○○部分犯罪行為在舊法，部分犯罪行為在新法，裁
    判在新法施行後，各罪均合於易科罰金，定應執行之刑時，
    參照最高法院84年度台非字第452號判決意旨，依最有利於
    行為人之法律，以舊法之銀元300元為諭知易科罰金之折算
    標準（臺灣高等法院95年度法律座談會參照），是本件應依
    刑法第2條第1項前段，適用修正前刑法第41條第1項前段規
    定，就定其應執行之刑部分，諭知易科罰金之折算標準。
  7.最高法院95年第8次刑事庭會議決議，揭示「比較時應就罪
    刑有關之共犯、未遂犯、想像競合犯、牽連犯、連續犯、結
    合犯，以及累犯加重、自首減輕暨其他法定加減原因（如身
    分加減）與加減例等一切情形，綜其全部罪刑之結果而為比
    較」之一體適用原則，乃本諸罪刑不可分原則之結果，至易
    刑處分係刑罰執行之問題，及拘束人身自由之保安處分，因
    與罪刑無關，不必為綜合比較外，其餘部分仍須綜其全部罪
    刑之結果為比較後，擇較有利者為整體之適用，不能予以割
    裂而分別適用個別有利之條文（最高法院95年度第8次、第
    17次刑事庭會議決議、最高法院97年度台上字第199號、97
    年度台上字第902號判決意旨參照）。查本件除累犯部分無
    庸為新、舊法之比較，應適用修正後刑法第47條第1項規定
    論處，易科罰金之折算標準係刑罰執行之問題，無庸與罪刑
    有關各項情形綜合比較，仍應適用修正前刑法第41條第1項
    前段規定外，就其餘修正及刪除部分，以修正前刑法規定對
    被告甲○○最有利，應一體適用舊法，不得違法割裂適用。
  (二)核被告甲○○所為，係犯刑法第305條之恐嚇危害安全罪，
    及同法第304條第1項之強制罪。按刑法第302條第1項及第30
    4條第1項之罪，其所保護之法益，固均為被害人之自由，但
    前者係將被害人置於自己實力支配之下而剝奪其人身行動自
    由，後者僅使人行無義務之事或於其行使正當權利時加以妨
    害，兩者構成要件，行為態樣及被害人受害之程度尚不相同
    。次按刑法第302條之妨害自由罪，既係以私行拘禁為其非
    法剝奪人行動自由之例示，則本罪在性質上，其行為自須持
    續相當之時間，始足當之，倘若其目的在使人行無義務之事
    ，僅有瞬間之拘束，則屬同法第304條之範圍，不構成上開
    剝奪行動自由罪（最高法院91年度台上字第3761號、75年度
    台上字第6857號判決意旨參照）。檢察官雖認被告甲○○等
    人以自用小客車併排攔阻告訴人丙○○之自用小客車，使其
    無法開車離去，係犯刑法第302條第1項之剝奪行動自由罪嫌
    ，然告訴人丙○○僅係開車離去之自由通行權利受到拘束，
    且告訴人丙○○無法開車離去後，隨即下車並進入被告甲○○等人駕駛之自用小客車，告訴人丙○○係在瞬間遭妨害行
    使權利，尚難認其已置於被告甲○○等人實力支配之下而剝
    奪人身行動自由，是被告甲○○之行為，要與刑法第302條
    第1項剝奪他人行動自由罪之構成要件有間，聲請簡易判決
    處刑法條容有未洽，惟其社會基本事實同一，本院自得變更
    法條為刑法第304條第1項（於本院審理時已當庭告知，見本
    院卷第147頁）。被告甲○○就強制罪部分，與阿承、阿瑞
    共同犯罪，彼此間有犯意聯絡及行為分擔，均為共同正犯。
  (三)按數行為於同時同地或密切接近之時地實施，侵害同一之法
    益，各行為之獨立性極為薄弱，依一般社會健全觀念，在時
    間差距上，難以強行分開，在刑法評價上，以視為數個舉動
    之接續施行，合為包括之一行為予以評價，較為合理，則屬
    接續犯，而為包括之一罪（最高法院86年台上字第3295號判
    例可資參照）。是若犯罪行為人所為之數行為，非於同時同
    地或密切接近之時地實施，揆諸前揭說明，在刑法評價上，
    自不得視為數個舉動之接續施行。本件被告甲○○所為之2
    次恐嚇犯行，雖係在同一地點所為，恐嚇之對象相同，惟其
    犯罪時間有先後次序可分，是被告甲○○每1次恐嚇行為均
    可成罪，客觀上係數個獨立之犯罪行為，難認係1個恐嚇行
    為之持續動作，揆諸前揭判例，應非接續犯，檢察官認被告
    甲○○2次恐嚇行為成立接續犯，尚有未合。被告甲○○前
    後2次恐嚇之犯行，時間緊接，犯罪構成要件相同，顯係基
    於概括犯意反覆為之，為連續犯，應論以恐嚇危害安全罪1
    罪，並加重其刑。被告甲○○所犯連續恐嚇危害安全罪、強
    制罪，犯意各別，行為互殊，應予分論併罰。又被告甲○○
    前因賭博案件，經本院以90年度簡字第787號判處應執行有
    期徒刑3月確定，於90年10月24日執行完畢，此有其臺灣高
    等法院被告前案紀錄表1份在卷可參，其受徒刑之執行完畢
    後，5年以內故意再犯本件有期徒刑以上之罪，均為累犯，
    各應依刑法第47條第1項規定加重其刑，並就連續恐嚇危害
    安全罪部分遞加重其刑。爰審酌被告甲○○國中畢業之智識
    程度，因告訴人丙○○積欠大筆債務之犯罪動機，行為之手
    段，對告訴人丁○、丙○○造成之危害，及坦承恐嚇犯行，
    否認強制犯行之犯後態度等一切情狀，各量處主文所示之刑
    ，並均諭知易科罰金之折算標準，以示懲儆。查中華民國96
    年罪犯減刑條例於96年7月4日公布，並自96年7月16日施行
    ，本件被告甲○○犯罪之時間係在96年4月24日以前，所犯
    合於中華民國96年罪犯減刑條例第2條第1項第3款減刑之規
    定，復無該條例所規定不得減刑之例外規定，應依法減其宣
    告刑2分之1，並分別諭知易科罰金之折算標準，及定其應執
    行之刑，並就所定應執行刑，依修正前刑法第41條第1項前
    段規定，諭知易科罰金之折算標準。
貳、無罪部分：
一、本件公訴意旨另以：
  (一)被告甲○○與乙○○共同基於恐嚇告訴人丁○致生危害於安
    全之犯意聯絡，於95年6月至10月間，接續多次由被告乙○○駕車搭載被告甲○○，前往上揭告訴人丁○住處，或出言
    ：不儘速還錢就將其家人打到住院等語（被告甲○○部分應
    扣除上揭業已認定有罪之2次恐嚇危害安全犯行），或以丟
    撒冥紙、燃放鞭炮等方式示威警告，以此加害生命、身體之
    行為，使告訴人丁○心生畏懼，致生危害於安全。因認被告
    2人另涉犯刑法第305條之恐嚇危害安全罪嫌。
  (二)於95年7月20日上午6時許，被告甲○○與阿承、阿瑞，見被
    害人丙○○欲駕車外出，即共同基於以非法方法剝奪行動自
    由之犯意聯絡，先以所乘車輛堵住告訴人丙○○行進方向，
    再喝令告訴人丙○○上車，以此強暴、脅迫方式，將告訴人
    丙○○強押上車後，旋載至嘉義縣水上鄉大堀村被告甲○○
    所有之魚塭鐵皮屋內，而剝奪告訴人丙○○之行動自由，嗣
    經丁○得悉上情後報警，被告甲○○始告罷手。因認被告甲○○另涉犯刑法第302條第1項之剝奪他人行動自由罪嫌。
二、按犯罪事實應依證據認定之，無證據不得認定其犯罪事實；
    不能證明被告犯罪者，應諭知無罪之判決，刑事訴訟法第15
    4條第2項、第301條第1項分別定有明文。次按認定不利於被
    告之事實，須依積極證據，茍積極證據不足為不利被告事實
    之認定，即應為有利於被告之認定，更不必有何有利之證據
    ；事實之認定，應憑證據，如未能發現相當證據，或證據不
    足以證明，自不能以推測或擬制之方法，以為裁判之基礎；
    且認定犯罪事實所憑之證據，雖不以直接證據為限，間接證
    據亦包括在內，然而無論直接證據或間接證據，其為訴訟上
    之證明，須於通常一般之人均不致有所懷疑，而得確信其為
    真實之程度者，始得據為有罪之認定，倘其證明尚未達到此
    一程度，而有合理之懷疑存在而無從使事實審法院得有罪之
    確信時，即應由法院為諭知被告無罪之判決（最高法院30年
    上字第816號、40年台上字第86號、76年台上字第4986號判
    例意旨參照）。
三、檢察官認被告甲○○、乙○○成立上揭犯行，無非係以被告
    2人之供述、證人丁○、丙○○之證述，及證人丁○提出之
    照片、蒐證錄影、錄音光碟為其論據。訊據被告甲○○固供
    承於上揭期間多次至證人丁○住處催討債務，其有丟撒冥紙
    2次、燃放鞭炮1次，並有載證人丙○○至嘉義縣水上鄉大堀
    村其所有之魚塭鐵皮屋等情，惟堅決否認有何恐嚇、剝奪他
    人行動自由之犯行，辯稱：伊只有恐嚇丁○2次。伊丟撒冥
    紙2次，2次時間都差不多早上5點多，第1次丟撒冥紙乙○○
    沒有去，乙○○是跟伊去第2次，伊在撒的時候，乙○○在
    車上，他沒有撒冥紙，伊只是希望丙○○出來溝通，因為他
    避不見面，伊看電視都是這樣，沒有其他用意。伊第1次去
    丁○家時，就燃放鞭炮，乙○○載伊，他在車上，沒有下車
    ，伊燃放鞭炮目的是希望丙○○出來講而已，他們欠伊那麼
    多錢都不理伊等語。被告乙○○固供承於上揭期間曾多次載
    送被告甲○○至證人丁○住處催討債務，被告甲○○有丟撒
    冥紙、燃放鞭炮之行為，惟堅決否認有何恐嚇之犯行，辯稱
    ：伊跟甲○○到丁○住處4、5次，都是載他去，就在那邊等
    他，伊沒有下車，甲○○說要去跟丁○講話，伊沒有聽到甲○○說過不儘速還錢就將其家人打到住院等語。伊有載甲○○去丟撒冥紙，那是早上3點到5點，伊沒有晚上1點多到丁○家丟撒冥紙。第1次甲○○載伊去，叫伊在外面等他，他
    將鞭炮放在庭院，因為鐵門有拉下來，所以就在庭院放鞭炮
    ，外面還有下雨，伊不知道去燃放鞭炮的目的等語。經查：
  (一)言詞之恐嚇危害安全罪部分：
  1.就上揭被告甲○○2次以言詞恐嚇證人丁○部分，檢察官雖
    認被告乙○○與甲○○係共同正犯，惟證人丁○於本院審理
    時結證稱：甲○○確實有說過若不還錢，要將伊家人打到住
    院，說好幾次，但伊忘記幾次了。乙○○他有時有來，有時
    沒有來，伊忘記說這句話時，乙○○有無在場或站在旁邊等
    語（見本院卷第87、91-92頁），被告甲○○於本院審理時
    結證稱：伊跟乙○○去過丙○○家4、5次，乙○○有時去找
    伊泡茶，要回去時，伊就請他順便帶伊過去，因為伊有喝酒
    。伊有跟丁○說過不儘速還錢就將其家人打到住院，這2次
    乙○○沒有一起去等語（見本院卷第115-116頁），參以證
    人丁○提出之蒐證錄影、錄音光碟，僅能證明被告乙○○有
    於95年10月7日到場，而就其餘錄影、錄音之95年7月26日、
    同年9月3日、同年9月15日、同年9月18日、同年9月19日、
    同年9月20日、同年9月21日、同年9月22日、同年9月23日、
    同年9月28日、同年9月30日、同年10月6日，被告乙○○均
    未到場等情，業經本院當庭勘驗屬實，製有勘驗筆錄2份及
    錄音譯文1份附卷足憑（見本院卷第22-25、27-41、52-61頁
    ），足見被告乙○○並非每次均有與被告甲○○一同到場，
    是無法證明被告乙○○有於被告甲○○2次恐嚇證人丁○時
    在場，而與被告甲○○有何犯意聯絡或行為分擔。
  2.依常情以觀，催討債務時如人多勢眾，確實會使受催討債務
    之一方感受較大之心理壓力；且行為人於恐嚇他人時，如一
    旁有該行為人之友人在場，亦將加強告訴人之畏懼程度。然
    而如該陪同之人本身並無出言催討債務，或其他任何造成他
    人心生畏懼之積極舉動，單純陪同他人討債或於他人恐嚇時
    在場，均尚難遽認已有分擔或幫助恐嚇之行為。查被告甲○○於本院審理時結證稱：乙○○只有95年10月7日那次，有
    下車到門口跟丁○說過話，可能聽到伊跟丁○在大、小聲，
    才下車過去看，其他次乙○○沒有進去屋裡，他都把車子停
    在庭院，伊下車，他留在車上沒有下車等語（見本院卷第11
    6、118-119頁），是縱認被告乙○○於被告甲○○恐嚇證人
    丁○時在場，惟被告乙○○均係留在車上並未下車，其本身
    並未對證人丁○實行恐嚇之行為，亦無吆喝、咆哮等助勢行
    為，是被告乙○○並無分擔被告甲○○之犯罪行為。再者，
    被告甲○○於本院審理時結證稱：伊會恐嚇丁○不儘速還錢
    就將其家人打到住院，這是大家講話講到不高興，伊因為一
    時氣憤才出言恐嚇，伊要去找丁○時，沒有想過要恐嚇他，
    伊找乙○○一起去時，沒有說要去恐嚇丁○等語（見本院卷
    第119頁），足見被告乙○○載送被告甲○○前往證人丁○
    住處前，與被告甲○○並無恐嚇之犯意聯絡，且被告乙○○
    雖知悉被告甲○○要至證人丁○住處討債，然被告甲○○既
    係因一時氣憤而出言恐嚇證人丁○，此當非被告乙○○所能
    預見，自不得以被告乙○○載送被告甲○○前往，即推論其
    與被告甲○○有恐嚇之犯意聯絡。
  3.觀諸卷附蒐證錄音檔案一覽表（見調查站卷第14頁），雖記
    載於95年7月26日、同年9月3日、同年9月22日、同年9月23
    日、同年10月7日，被告甲○○個人或與被告乙○○或與同
    夥恐嚇證人丁○，惟上揭錄音，均無被告甲○○或被告乙○○或同夥恐嚇證人丁○不儘速還錢就將其家人打到住院等語
    ，業經本院當庭勘驗屬實，製有勘驗筆錄2份及錄音譯文1份
    在卷足考（見本院卷第22-25、27-41、52頁），是難認被告
    甲○○除上揭2次恐嚇犯行外，尚有恐嚇證人丁○上開話語
    之犯行。
  (二)丟撒冥紙之恐嚇危害安全罪部分：
  1.按以加害生命、身體、自由、名譽、財產之事恐嚇他人，致
    生危害於安全者，依刑法第305條之規定，必以對生命、身
    體、自由、名譽、財產有惡害之通知，使心生畏怖並致生危
    害於安全者，始得以上開規定相繩，如係以非惡害之方法，
    則非此所指。又冥紙在民間習俗上，通常係作為葬儀物品，
    而用以祭拜鬼魂或死者，遂致一般國人產生接觸此等物品即
    屬倒楣或晦氣之心理，甚至畏懼有不祥之事發生，然若僅單
    純在他人住宅前撒冥紙，並未有與其他「言詞」如稱要某人
    死亡、「動作」如比劃殺人手勢，或與物品如寄送槍、彈、
    刀械相結合，而可認有恐嚇之意思表達者外，如僅係一種詛
    咒及情緒發洩之抗議方式，上開等行為，縱該當於社會秩序
    維護法第68條第2款之「藉端滋擾住戶、工廠、公司行號、
    公共場所或公眾得出入之場所者」，而應依該法處以拘留或
    罰鍰，亦難以刑法恐嚇致生危害安全罪責相繩。
  2.依證人丁○於本院審理時結證稱：95年7、8月，伊有看到被
    告2人在丟撒冥紙2次，來時車子停著，就開始撒，撒1袋，
    用塑膠袋拿的，這2次都是被告2人，有1次晚上1點多，有1
    個胖子就是乙○○來撒冥紙，伊看到時喊他，他就開車走了
    等語（見本院卷第75-76頁），足認被告2人丟撒冥紙時，並
    未以其他之言語、行動等方式對證人丁○通知將對其為何種
    加害之行為，是被告2人丟撒冥紙之行為，顯係單純表達對
    於證人丙○○積欠債務之不滿情緒，縱認被告2人寓有使證
    人丁○倒楣或晦氣之含意，此僅屬「迷信犯」，尚難認其等
    有何惡害意思通知，要非刑法處罰之範疇。況證人丁○於調
    查站詢問時係證稱：甲○○與乙○○以撒冥紙等方式騷擾伊
    及附近之住戶等語（見他字卷第3頁反面），且其於調查站
    詢問時、偵查及本院審理時，均未證稱有因被告2人丟撒冥
    紙而心生畏懼，又縱認證人丁○若因被告2人丟撒冥紙而認
    為倒楣或晦氣，甚至畏懼有不祥之事發生，因在客觀上被告
    2人並未以致生危害安全之惡害通知，自不得單以證人丁○
    心生畏懼，即認被告2人之行為，與刑法第305條恐嚇罪之構
    成要件相符。
  (三)燃放鞭炮之恐嚇危害安全罪部分：
    證人丁○於本院審理時結證稱：甲○○與乙○○第1次去伊
    家時，伊開鐵門，他們沒有說要做什麼事情，只說欠他們錢
    ，就拿1整串的那種鞭炮放了等語（見本院卷第77頁），足
    見被告2人係見到證人丁○後才燃放鞭炮，而在燃放鞭炮前
    後，並未以言語或動作對證人丁○為任何惡害之通知。況證
    人丁○於調查站詢問時證稱：甲○○與乙○○以放鞭炮等方
    式騷擾伊及附近之住戶等語（見他字卷第3頁反面），且其
    於調查站詢問時、偵查及本院審理時，均未證稱有因被告2
    人燃放鞭炮而心生畏懼，又衡諸常情，一般人對於他人燃放
    鞭炮之行為，當無可能認係加害生命、身體、自由、名譽、
    財產之事，並因此心生畏懼，是被告2人燃放鞭炮之行為，
    核與恐嚇罪之構成要件有間。
  (四)剝奪他人行動自由罪部分：
    證人丙○○對於為何會下車搭乘被告甲○○等人所駕駛之自
    用小客車乙節，其於本院審理時結證稱：他們3個人叫伊下
    車，伊就自己開車門下車，甲○○叫伊上車，伊就上車，他
    們3人都沒有恐嚇伊、對伊施以暴力，要伊一定要上車，伊
    自己想若不上車會被打，伊怕他們對伊不利，才跟他們回來
    ，是伊願意跟他回來的等語（見本院卷第96、98-99、104-
    105、107-108頁），足認被告甲○○等人並未以強暴、脅迫
    或其他非法方法，強押證人丙○○進入自用小客車，自不得
    以證人丙○○自行猜測若不上車會遭被告甲○○等人毆打或
    對其不利，因而上車，而認被告甲○○等人有剝奪其行動自
    由之犯行。至證人丙○○於調查站詢問時固證稱：甲○○夥
    同阿承等人強行將伊押回嘉義縣水上鄉等語（見他字卷第6
    頁反面），於97年1月29日偵查時亦為相同之證述（見偵卷
    第9頁），然此與其於本院審理時之上揭證述不符，惟證人
    丙○○於本院審理時已結證稱：伊還沒有下車，他們3個人
    已經圍在伊旁邊了，伊認為這樣就是強押等語（見本院卷第
    100-101頁），是被告甲○○等人圍在自用小客車旁之行為
    ，核與強押不符，證人丙○○證述其遭強押之證述，顯與事
    實有別，尚非可採。再者，證人丙○○就其上車後，車行至
    嘉義縣水上鄉大堀村被告甲○○所有之魚塭鐵皮屋過程乙節
    ，於本院審理時結證稱：甲○○載伊回嘉義，要伊家人出來
    處理債務。伊坐後面，甲○○也是坐後面，其他2個人坐前
    面，連伊共有4個人，在車內沒有押伊，就直接開回水上，
    伊上車後到嘉義鐵皮屋間，都沒有表示要下車，他們也沒有
    表示不讓伊下車等語（見本院卷第99-100、108頁），足見
    被告甲○○等人在車上，並無對證人丙○○施以強暴、脅迫
    ，或以將其夾坐在自用小客車內等非法方法，而剝奪其行動
    自由之情事。
四、此外，復查無其他積極證據足資證明被告甲○○、乙○○於
    上揭期間確有檢察官所指之犯行，是就此部分應認被告甲○○、乙○○罪嫌尚有不足。惟公訴意旨既認被告甲○○恐嚇
    危害安全罪部分與上開起訴經本院判刑之恐嚇危害安全罪部
    分，具有接續犯之關係，屬於實質上之一罪，被告甲○○剝
    奪他人行動自由罪部分與上開起訴經本院判刑之強制罪部分
    ，為單純1罪，故就此部分，爰不另為無罪之諭知。而被告
    乙○○被訴恐嚇危害安全罪部分，爰另為無罪判決之諭知。
參、不受理判決部分：
一、本件公訴意旨另以：於95年9月間，被告甲○○與乙○○共
    同基於毀損之犯意聯絡，接續多次由被告乙○○駕車搭載被
    告甲○○至告訴人丁○住處，分持木棍、鐵條等物砸破該址
    窗戶玻璃，致生損害於告訴人丁○，經告訴人丁○訴警偵辦
    。因認被告2人另涉犯刑法第354條之毀損他人物品罪嫌。
二、按告訴乃論之罪，告訴人於第一審辯論終結前，得撤回告訴
    ，又其告訴經撤回者，法院應諭知不受理之判決，刑事訴訟
    法第238條第1項及第303條第3款定有明文。本件被告甲○○
    、乙○○因毀損案件，經檢察官聲請簡易判決處刑，認為被
    告2人犯刑法第354條之毀損他人物品罪，依同法第357條規
    定須告訴乃論，茲據告訴人丁○於本院第一審辯論終結前，
    聲請撤回告訴，有撤回告訴狀1份在卷可參（見本院卷第133
    頁），爰另為不受理判決之諭知。
據上論斷，應依刑事訴訟法第452條、第299條第1項前段、第300
條、第301條第1項、第303條第3款，刑法第28條、第56條（修正
前）、第305條、第304條第1項、第47條第1項、第51條第5款（
修正前）、第41條第1項前段（修正前及現行），刑法施行法第1
條之1第1項、第2項前段，中華民國96年罪犯減刑條例第2條第1
項第3款、第7條、第9條、第10條第1項，判決如主文。
本案經檢察官陳昱奉到庭執行職務。
中    華    民    國    98    年    2     月    27    日
                刑事第二庭  審判長法  官  沈福財
                                  法  官  林青怡
                                  法  官  卓春慧
以上正本證明與原本無異。
如不服本判決應於收受判決後10日內向本院提出上訴書狀，並應
敘述具體理由；其未敘述上訴理由者，應於上訴期間屆滿後20日
內向本院補提理由書（均須按他造當事人之人數附繕本）「切勿
逕送上級法院」。告訴人或被害人如對於本判決不服者，應具備
理由請求檢察官上訴，其上訴期間之計算係以檢察官收受判決正
本之日期為準。
中    華    民    國    98    年    2     月    27    日
                                  書記官  李玫娜
附錄本案論罪科刑法條全文：
刑法第305條：
以加害生命、身體、自由、名譽、財產之事，恐嚇他人致生危害
於安全者，處2年以下有期徒刑、拘役或3百元以下罰金。
刑法第304條第1項：
以強暴、脅迫使人行無義務之事或妨害人行使權利者，處3年以
下有期徒刑、拘役或3百元以下罰金。


司法院資訊處製作；財團法人民間司法改革基金會備份。
